最高法院刑事判決　　　　　　　一○○年度台非字第一九八號
上　訴　人　最高法院檢察署檢察總長
被　　　告　吳力維
上列上訴人因被告違反毒品危害防制條例案件，對於台灣高等法
院台南分院中華民國九十二年六月三日第二審確定判決（九十二
年度上訴字第四六三號，起訴案號：台灣台南地方法院檢察署九
十一年度偵字第七三七號），認為違背法令，提起非常上訴，本
院判決如下：
    主  文
原判決撤銷。
吳力維連續販賣第二級毒品，處有期徒刑柒年肆月。
如附表編號一、二所示之第二級毒品安非他命均沒收銷燬之；如
附表編號三、四所示之物及安非他命毒品外包裝均沒收；販賣毒
品所得新台幣參仟元沒收之，如全部或一部不能沒收時，以其財
產抵償之。
    理  由
非常上訴理由稱：「一、按判決不適用法則或適用不當者，為違
背法令，刑事訴訟法第三百七十八條定有明文。復按『少年受第
二十九條第一項之轉介處分執行完畢二年後，或受保護處分或刑
之執行完畢或赦免三年後，或受不付審理或不付保護處分之裁定
確定後，視為未曾受各該宣告。』民國八十六年十月二十九日修
正公布之少年事件處理法第八十三條之一第一項定有明文。二、
原判決以被告前於民國八十一年三月間因違反懲治盜匪條例案件
，經台灣板橋地方法院判處有期徒刑三年七月，上訴後經台灣高
等法院駁回上訴確定，於八十三年五月十七日因縮短刑期假釋出
監，而於八十四年七月二十六日縮刑期滿執行完畢。仍不知悔改
，又基於意圖營利之概括犯意，連續於八十八年七月十七日、二
十日、二十五日在台北縣中和市販賣第二級毒品予廖建盛三次，
嗣廖建盛於同年八月二十六日晚上十時許在台北縣中和市○○路
二七八之一號五樓為警查獲涉嫌施用安非他命，因廖某供出安非
他命來源，經警循線查獲，乃認被告所犯為連續販賣第二級毒品
罪，構成累犯，依法加重其刑。惟查被告吳力維係於六十五年十
一月十七日出生，於民國八十一年三月間犯懲治盜匪條例案件時
，為十四歲以上未滿十八歲之人，經台灣板橋地方法院以八十一
年度少訴字第二○號判處有期徒刑三年七月，上訴後經台灣高等
法院駁回上訴確定，於八十三年五月十七日因縮短刑期假釋出監
，而於八十四年七月二十六日縮刑期滿執行完畢。有台灣高等法
院被告全國前案紀錄表附卷足稽，依前開八十六年十月二十九日
修正公布之少年事件處理法第八十三條之一第一項規定，於刑之
執行完畢三年後（即八十七年七月二十五日後），視為未曾受各
該宣告。詎原判決未察，以被告吳力維於五年之內之連續於八十
八年七月十七日、二十日、二十五日在台北縣中和市再販賣第二
級毒品罪，均以累犯論處，顯有適用法律不當之違法。三、案經
確定，且不利於被告，爰依刑事訴訟法第四百四十一條、第四百
四十三條提起非常上訴，以資糾正」等語。
本院按判決不適用法則或適用不當者，為違背法令，刑事訴訟法
第三百七十八條定有明文。又少年事件處理法第八十三條之一第
一項規定：少年受第二十九條第一項之轉介處分執行完畢二年後
，或受保護處分或刑之執行完畢或赦免三年後，視為未曾受各該
宣告。此所謂「視為未曾受各該宣告」，即指刑之宣告失其效力
而言。故少年於受刑之執行完畢或赦免「三年以後」，再犯有期
徒刑以上之罪者，因其前案所宣告之刑已失其效力，視為未曾受
該刑之宣告，即不得論以累犯。本件原確定判決係以被告吳力維
（綽號阿傑）曾於八十一年三月間因懲治盜匪條例案件，經台灣
板橋地方法院判處有期徒刑三年七月，並於同年六月二十二日經
台灣高等法院判決駁回上訴確定，經移送執行，嗣於八十三年五
月十七日因縮短刑期假釋出監，並於八十四年七月二十六日因縮
刑期滿未經撤銷假釋而視為執行完畢，猶不知悔改，復意圖營利
，基於販賣第二級毒品安非他命之概括犯意，連續於八十八年七
月十七日、二十日、二十五日在台北縣中和市○○路與大勇街口
，以每次新台幣（下同）一千元之價格，販賣安非他命予廖建盛
三次，嗣廖建盛於同年八月二十六日晚上十時許，在台北縣中和
市○○路二七八之一號五樓為警查獲安非他命殘渣袋及吸食器，
涉嫌施用安非他命，於警訊中主動供出其安非他命係向吳力維所
購，隨即配合警方以0000000000號呼叫器與被告聯絡
，由廖建盛佯向被告表示欲購買四千元之安非他命，約定在台北
縣中和市○○路與大勇街口見面交易。被告即承前販賣第二級毒
品安非他命之犯意，在其向張文宗（另案判決確定）借住之台北
縣中和市○○街八十號二樓住處，將以包裝紙包裝之安非他命四
包（共計淨重二．五八公克）交予有共同犯意聯絡之張文宗，委
由張文宗持往交付廖建盛完成交易。張文宗持至樓下時，復指示
亦有共同犯意聯絡之陳建勳（已另案判決確定）將該四包安非他
命送至約定地點交付予廖建盛。陳建勳取得安非他命後，即於同
日晚上十一時許，騎乘ＱＶＳ－二○五號機車，在約定地點來回
尋找買主廖建盛，因行跡可疑為埋伏之警員當場查獲，扣得上開
安非他命四包。陳建勳嗣又帶同警方人員至上址被告與張文宗住
處房間，扣得被告所有之安非他命八包（淨重三．九四公克）及
供販賣安非他命所用之電子磅秤一台、分裝袋八百二十個等情。
因而撤銷第一審所為諭知被告無罪之判決，改判論處被告連續販
賣第二級毒品罪刑，並依累犯規定加重其刑及為相關從刑之諭知
。然查被告係六十五年十一月七日出生，有卷附其年籍資料可按
，則渠於八十一年間因犯懲治盜匪條例罪，經台灣板橋地方法院
以八十一年度少訴字第二十號判決，判處有期徒刑三年七月，並
於同年六月二十二日經台灣高等法院以八十一年度少上訴字第五
一號判決，駁回其上訴確定，嗣經移送執行，於八十三年五月十
七日因縮短刑期假釋出監，於八十四年七月二十六日縮刑期滿執
行完畢，固有台灣高等法院被告前案紀錄表足憑。因被告於八十
一年間涉犯該懲治盜匪條例案時，係為十四歲以上十八歲未滿之
少年，依八十六年十月二十九日修正公布之少年事件處理法第八
十三條之一第一項規定，被告犯該懲治盜匪條例罪所處之刑，於
執行完畢三年後（即八十七年七月二十五日後），既應視為未曾
受該宣告，依上開說明，被告基於販賣營利之概括犯意，先後於
八十八年七月十七日、二十日、二十五日及二十六日為本件販賣
第二級毒品安非他命犯行，應不能認係渠於該懲治盜匪條例案執
行完畢五年以內故意再犯，即不得論以累犯。原確定判決疏未注
意及此，遽論以累犯，並加重其刑，即有判決適用法則不當情形
，自屬判決違背法令。案經確定，且不利於被告，非常上訴意旨
執以指摘原判決違法，洵有理由，應由本院將原判決撤銷，另行
依原判決當時適用之法律，判決如主文第二項所示，以資救濟。
據上論結，應依刑事訴訟法第四百四十七條第一項第一款但書、
毒品危害防制條例第四條第二項、第十八條第一項前段、第十九
條第一項，刑法第十一條前段、第五十六條、第三十八條第一項
第二款，判決如主文。
中    華    民    國  一○○  年    七    月   十四   日
                      最高法院刑事第九庭
                          審判長法官  黃  一  鑫  
                                法官  張  春  福  
                                法官  林  勤  純  
                                法官  陳  國  文  
                                法官  宋  明  中  
本件正本證明與原本無異
                                      書  記  官  
中    華    民    國  一○○  年    七    月  二十二  日
                                                      K




























附表
┌──┬────────┬─────────┬────────────┐
│編號│名            稱│查   獲   過    程│適    用    之   法   條│
├──┼────────┼─────────┼────────────┤
│一  │安非他命肆包（淨│警方於八十八年八月│依毒品危害防制條例第十八│
│    │重貳點伍捌公克）│二十六日自陳建勳身│條第一項前段宣告沒收銷燬│
│    │                │上扣得之物。      │之。                    │
├──┼────────┼─────────┼────────────┤
│二  │安非他命捌包（淨│警方於八十八年八月│同右。                  │
│    │重參點玖肆公克）│二十六日自張文宗住│                        │
│    │                │處扣得之物。      │                        │
├──┼────────┼─────────┼────────────┤
│三  │電子磅秤壹台    │同右。            │依毒品危害防制條例第十九│
│    │                │                  │條第一項宣告沒收之。    │
├──┼────────┼─────────┼────────────┤
│四  │分裝袋捌佰貳拾個│同右。            │依刑法第三十八條第一項第│
│    │                │                  │二款宣告沒收之。        │
└──┴────────┴─────────┴────────────┘

附錄法條：
毒品危害防制條例第四條第二項
製造、運輸、販賣第二級毒品者，處無期徒刑或七年以上有期徒
刑，得併科新臺幣一千萬元以下罰金。